【裁判字號】    97,交聲,81
【裁判日期】    970423
【裁判案由】    交管條例聲異
【裁判全文】
臺灣板橋地方法院刑事裁定              97年度交聲字第81號
原處分機關  交通部公路總局臺北區監理所板橋監理站
異  議  人
即受處分人  甲○○
上列異議人因違反道路交通管理處罰條例案件，對於交通部公路
總局臺北區監理所板橋監理站97年1月7日所為之板監營裁字裁41
－C00000000號裁決處分（原舉發案號：臺北縣政府警察局96年
11月22日北縣警交字第C00000000號），聲明異議，本院裁定如
下：
    主  文
異議駁回。
    理  由
一、原處分意旨略以：異議人即受處分人甲○○於民國96年11月
    22日上午8時30分許，騎乘車牌號碼6HL-253號普通重型機車
    ，沿臺北縣板橋市○○街，行經金門街、存德街口前，因「
    闖紅燈（直行）」之違規事由，為臺北縣政府警察局板橋分
    局執勤警員以北縣警交字第C00000000號舉發違反道路交通
    管理事件通知單（下稱舉發通知單）當場攔停舉發。經異議
    人提出申訴，台北縣政府警察局板橋分局函覆執勤人員依法
    舉發，並無違誤，異議人未於函覆15日內辦理結案，原處分
    機關遂依道路交通管理處罰條例第53條第1項、第63條第1項
    第3款（裁決書漏載第1項第3款）及違反道路交通管理事件
    統一裁罰基準表之規定，裁處罰鍰新臺幣（下同）1,800元
    ，並記違規點數3點。
二、異議意旨略以：異議人甲○○於96年11月22日騎乘機車沿台
    北縣板橋市○○街，行經金門街、存德街口時，因交通號誌
    剛好轉變為紅燈，異議人即靠路邊停車，超過停止線約1 公
    尺左右，並未闖越紅燈通過讓路口；異議人停在路口處約30
    秒後，一名警員騎乘機車前來，並通知另一名警員前來開單
    ；異議人停車位置雖已超過停止線，但並未闖越該路口，異
    議人不服處分，爰為此聲明異議云云。
三、按汽車（包含機器腳踏車）駕駛人，行經有燈光號誌管制之
    交岔路口闖紅燈者，處新臺幣1 千8 百元以上5 千4 百元以
    下罰鍰，又汽車駕駛人有道路交通管理處罰條例第53條之情
    形者，除依原條款處罰鍰外，並記違規點數3 點，道路交通
    管理處罰條例第53條第1 項、第63條第1 項第3 款分別定有
    明文。
四、經查：
（一）本件異議人即受處分人甲○○於96年11月22日上午8時30
      分許，騎乘車牌號碼6HL-253號普通重型機車，沿臺北縣
      板橋市○○街，行經金門街、存德街口前，因「闖紅燈（
      直行）」之違規事由，為臺北縣政府警察局板橋分局執勤
      警員以北縣警交字第C00000000號舉發通知單當場攔停舉
      發。經異議人提出申訴，台北縣政府警察局板橋分局於96
      年12月27日以北警板交字第0960050705號書函回覆執勤人
      員依法舉發，並無違誤，異議人未於函覆15日內辦理結案
      ，原處分機關遂依道路交通管理處罰條例第53條第1項、
      第63條第1項第3款（裁決書漏載第1項第3款）及違反道路
      交通管理事件統一裁罰基準表之規定，裁處罰鍰1, 800元
      ，並記違規點數3點等情，有上開舉發通知單、台北縣政
      府警察局板橋分局書函、裁決書、聲明異議狀各一紙附卷
      可稽。
（二）證人即本件舉發之臺北縣政府警察局板橋分局板橋派出所
      警員李誠之於本院訊問時具結證稱：96年11月22日當天我
      與另一名同事陳金江在現場行巡路檢交通稽查，現場是Ｔ
      字型路口，我們站在不同的地點攔檢，陳金江負責取締左
      轉車輛，我負責取締直行車輛，異議人騎乘機車通過路口
      後，為同事陳金江發現其闖紅燈而通知我過去開單舉發，
      異議人是自行停車還是被陳金江攔停，我不清楚；我們舉
      發的原則是交通號誌已經完全變成紅燈，駕駛人闖越紅燈
      ，我們才會舉發，較有爭議的情形，例如燈號正在轉變或
      是後車跟著前車之情形，為避免爭議，我們不會舉發等語
      〔見本院97年3 月14日訊問筆錄〕。另證人即台北縣政府
      警察局板橋分局沙崙派出所警員陳金江亦到庭具結：本件
      違規地點是Ｔ字型路口，當時我與同事李誠之一起執行勤
      務，我與李誠之站在不同地點攔檢，我坐在警用機車上面
      負責取締紅燈左轉之車輛，李誠之取締直行車輛，為避免
      爭議，我們不會取締正在變換燈號而通過路口之車輛。當
      時我的方向之交通號誌是綠燈，已經變換燈號約3 、4 秒
      ，所以異議人的方向已經變換為紅燈3 、4 秒，異議人可
      能看見同事在前方，所以臨時將車頭往左偏，我不知道他
      要掉頭迴轉還是要停下來，我就直接騎機車過去將他攔下
      ，我告知他闖紅燈，我同事緊接過來，我就交給他處理等
      語〔見本院97年4月18日訊問筆錄〕。可知證人即本件執
      勤之2位警員均證稱為避免爭議，其等看交通號誌完全變
      為紅燈，駕駛人始通過路口之情形，才會舉發違規者。
（三）按交通警員掣單舉發違反道路交通管理處罰條例所列之違
      規事實，本質上為行政處分，係公務員基於職務上之權力
      ，依法就特定之具體事件所為具有公法上效果之單方行政
      行為，基於公務員為公法上行為具有公信力之原則，該行
      政處分當可被推定為真正，其據以依法處分之事實認定亦
      為真正無誤，本此公信原則，立法者以道路交通管理處罰
      條例第92條第3 項之授權，賦予行政機關訂定違反道路交
      通管理事件統一裁罰基準及處理細則，使執勤警員得當機
      處分，以達其維護交通秩序、安全之行政目的。查本件舉
      發之警員李誠之、陳金江執行交通管理勤務而舉發違反道
      路交通管理處罰條例所列之違規事實，其本質上為行政處
      分，已如上述，該行政處分所認事實當可被推定為真正。
      又按交通案件所需之舉證狀態均稍縱即逝，除有恰好為警
      員拍照存證外，事後均無法還原現場狀態，故舉發當時現
      場之執勤警員自屬交通案件之重要證人，而觀諸卷內並無
      任何證據足資懷疑證人簡銘璋有何捏造事實違法取締之不
      法情事，再參酌警員執行公務時，本身即受有行政懲處責
      任之監督，其到庭具結作證，更係以刑事責任擔保其證言
      之真實性，本件舉發警員既已到庭證述如上，證人與異議
      人間亦無任何嫌隙，當不至甘冒涉犯偽證罪之風險，僅為
      罰鍰處分即蓄意構陷異議人，本院就其前開證言又查無顯
      著瑕疵或與事實不符之處，是證人所為之上開證詞應值採
      信。再者，交通違規行為態樣甚多，若全數均以得即時利
      用之科學儀器取得證據，不但所費不貲，亦有實際執行上
      之困難，且依現有交通法規，並未就舉發交通違規行為，
      僅限於有科學儀器所採證據為證，而摒除單憑執法人員舉
      發之相關規定，此觀之道路交通管理處罰條例第7 條、第
      7 條之1 、第7 條之2 規定甚明。查本件之「駕車行經有
      燈光管制之交岔路口闖紅燈」違規，即屬此不限於須以科
      學儀器所採證據為證；又查證人陳金江原在板橋市○○街
      口，往金門街方向注視有無違規車輛，應可清楚看見交通
      號誌變換情形，其見交通號誌已轉變為綠燈約3 、4 秒，
      異議人始騎乘機車通過金門街、存德街口，可見異議人方
      向之交通號誌已轉換為紅燈約3 、4 秒。證人上開所述並
      無瑕疵，可信度甚高，堪以採信，異議人辯稱其於燈號變
      換時通過路口云云，難以採信；而異議人另辯稱其係自行
      停車，非遭警員攔下云云，縱然屬實，並無礙於異議人闖
      紅燈違規行為之成立。
五、綜上所述，本件異議人駕駛上開普通重型機車於上揭時、地
    ，確有「行經有燈光號誌管制之交岔路口闖紅燈」之違規事
    實，應堪認定。原處分機關依道路交通管理處罰條例第53條
    第1 項、第63條第1 項第3 款及違反道路交通管理事件統一
    裁罰基準表之規定，裁處異議人罰鍰1 千8 百元，並記違規
    點數3點，核無違誤。本件聲明異議為無理由，應予駁回。
六、據上論斷，應依道路交通案件處理辦法第19條，裁定如主文
    。
中    華    民    國    97    年    4     月    23    日
                  交通法庭  法  官  侯志融
以上正本證明與原本無異。
如不服本裁定，應於送達後五日內，敘明理由向本院提出抗告狀
。
                            書記官  張玉如
中    華    民    國    97    年    4     月    23    日


司法院資訊處製作；財團法人民間司法改革基金會備份。
